【裁判字號】    98,台上,5443
【裁判日期】    980924
【裁判案由】    妨害性自主
【裁判全文】
最高法院刑事判決            九十八年度台上字第五四四三號
上  訴  人  台灣高等法院檢察署檢察官
被      告  甲○○
上列上訴人因被告妨害性自主案件，不服台灣高等法院中華民國
九十八年七月八日第二審判決（九十八年度上訴字第五二一號，
起訴案號：台灣○○地方法院檢察署九十六年度偵字第二四六一
一號），提起上訴，本院判決如下：
    主  文
上訴駁回。
    理  由
按刑事訴訟法第三百七十七條規定，上訴於第三審法院，非以判
決違背法令為理由，不得為之。是提起第三審上訴，應以原判決
違背法令為理由，係屬法定要件。如果上訴理由書狀並未依據卷
內訴訟資料，具體指摘原判決不適用何種法則或如何適用不當，
或所指摘原判決違法情事，顯與法律規定得為第三審上訴理由之
違法情形不相適合時，均應認其上訴為違背法律上之程式，予以
駁回。本件檢察官上訴意旨略稱：(一)原判決認Ａ女於第一審指證
倘若屬實，何以Ａ女未馬上報警處理，並遲至二個多月雙方產生
糾紛後始提出告訴？核與一般人遭性侵害之處理有悖，然Ａ女於
偵查指稱：畏懼被告甲○○會對我或我家人不利，之後被告可能
知道我沒有錢就比較少找我，一直到民國九十六年七月經母親告
知被告打電話說我長期吸毒，因擔心被告會繼續騷擾家人，所以
才決定報警，已詳敘未及時報警之原因；且第一審判決亦認被告
自九十六年四月十八日起至同年七月十二日止，接續恐嚇Ａ女交
付財物。原審未綜合卷內全部不利於被告之間接證據，予以整體
審酌，遽為被告有利之認定，自有為違背證據法則。(二)本件第一
審判決認定被告與Ａ女並非男女朋友，Ａ女係遭被告恐嚇交付財
物，並論處被告恐嚇取財罪刑。而被告於偵查中供稱：九十六年
五月十日前後我們確實有發生性行為，那是她願意的等語；及至
第一審改稱：九十六年五月十日前後沒有發生性關係，之前跟Ａ
女發生性關係是四月份在Ａ女家裡等語，所述前後不一，難以採
信。且Ａ女既遭被告恐嚇取財，豈會自願同意與被告發生性關係
？Ａ女因不堪被告多次恐嚇始提起告訴，並未違背事理。原判決
認被告辯稱與Ａ女係男女朋友，因事後與Ａ女發生糾紛，Ａ女始
胡亂告訴，尚非全然無據，有違經驗、論理法則云云。
惟查原判決以公訴意旨略以：被告基於強制性交之犯意，於九十
六年五月六日至同年月十日間某日十四、五時許，在台北縣○○
市○○路○○巷○號四樓之二住處，出手毆打Ａ女胸口，致Ａ女
倒臥於沙發上，被告即持浴衣腰帶綑綁Ａ女雙手，強壓Ａ女頭部
，將Ａ女抱至臥室床上，強行褪去Ａ女下半身內、外褲，以手指
撫摸Ａ女性器並插入Ａ女性器，復以潤滑劑塗抹之不明器物，插
入Ａ女之性器內等強暴方法，對Ａ女強制性交得逞。嗣於九十六
年七月間經Ａ女報警處理，始查悉上情。因認被告涉犯刑法第二
百二十一條第一項之強制性交罪嫌等情（被告犯恐嚇取財、竊盜
及行使偽造私文書等罪部分經有罪判決確定）。經綜合調查證據
結果，以被告否認有強制性交之犯行，辯稱：Ａ女係其女友，與
Ａ女係互相情願發生性關係，並非強制性交，後因發生金錢糾紛
，Ａ女始提出告訴等語，並以：Ａ女確曾於九十六年四月二十一
日至同年六月二十九日向○○小客車租賃有限公司承租○○○○
ＱＱ號小客車供被告使用，租金約新台幣五萬元，均由Ａ女支付
等情，業經原審調閱台灣○○地方法院檢察署九十八年度偵字第
一一五五號偵查卷核閱無訛，並有附於該卷之汽車租賃契約書及
Ａ女身分證、駕駛執照在卷可憑（見該偵查卷第七、十、十一、
二二至二四頁）；且依Ａ女所述，案發當天係Ａ女自行前往被告
住處，並非被告侵入Ａ女住所，倘Ａ女非與被告熟識，何以獨自
至被告住處往找被告？足見被告所辯與Ａ女為男女朋友關係等語
，尚非完全無據。至Ａ女於事後之九十七年十一月二十九日該案
偵查中指稱：係遭被告強迫租車使用云云，惟倘若所稱無誤，何
以Ａ女於九十六年四月二十一日被迫租車之後，不趕緊報案究辦
，竟遲至九十七年間被告涉及偽造文書案件被偵查時，始被動供
述上情？顯與常情有違，難以憑信。又Ａ女雖於第一審指證：那
一天去找被告時，被告坐在沙發上，逼我吸食毒品，我不肯，被
告就打我胸部，並以浴袍腰帶綁住我雙手，致無法反抗，將我抱
入臥房，進入臥房後脫下我下半身衣物，對我強制性交，被告有
用潤滑劑塗抹情趣用品，因為被告自己好像不行，又因為覺得噁
心而未報警云云（見第一審卷第七十頁），倘若無訛，何以Ａ女
未馬上報警處理，並遲至二個多月雙方產生糾紛後始提出告訴？
此與一般性侵害被害人於遭強制性交後，於身心嚴重受創之情況
下，無不儘速逃離現場，同時報警處理之情形有悖。況被告確於
九十六年六月間以簡訊向Ａ女索取金錢，並以檢舉Ａ女施用毒品
相脅等情，有翻拍之簡訊照片在卷足憑（見第二四六一一號偵查
卷第二二頁），亦見被告所稱因其事後與Ａ女鬧翻，Ａ女始提出
告訴等語，尚非全然無據。自難僅憑Ａ女單一之指訴，遽認被告
有強制性交之犯行。公訴人所舉證據，尚不足為不利被告之認定
，自屬不能證明被告犯罪，因而撤銷第一審不當之科刑判決，改
判諭知被告無罪，已在判決內詳述其證據取捨及判斷之理由。原
判決所為論述，核與卷證資料相符，從形式上觀察，並無違背法
令之情形。按證據之取捨及證據證明力之判斷，屬事實審法院之
職權，茍無違背證據法則，自不能指為違法。本件Ａ女固於偵查
中及第一審指證被告有上開強制性交之犯行，並於偵查中證稱：
因畏懼被告對我或我家人不利，一直到九十六年七月經母親告知
被告打電話說我長期吸毒，因擔心被告會繼續騷擾家人，所以才
決定報警等語（見偵查卷第一一一頁）。然原判決對於Ａ女指證
遭被告強制性交之事，如何不足為被告有罪之認定，已在判決內
詳述其認事採證、證據取捨及判斷之理由；且被告與Ａ女為男女
朋友，並發生性關係，被告仍對Ａ女恐嚇交付金錢花用，亦非事
理所無。原判決所為認定，核與證據法則並無違背，要屬其職權
之適法行使，自無上訴意旨所指之違背證據法則等違法。檢察官
上訴意旨所指各節，或為單純事實之爭執，或原審已加審酌、論
斷屬原審得本於職權裁量之事項，已於判決內詳述其證據取捨、
判斷之理由，為其職權之適法行使，核與法律規定得為第三審上
訴理由之違法情形，均不相適合。應認其上訴違背法律上之程式
，予以駁回。
據上論結，應依刑事訴訟法第三百九十五條前段，判決如主文。
中    華    民    國  九十八  年    九    月  二十四  日
                      最高法院刑事第十二庭
                          審判長法官  黃  一  鑫  
                                法官  張  春  福  
                                法官  林  勤  純  
                                法官  李  錦  樑  
                                法官  陳  國  文  
      本件正本證明與原本無異
                                      書  記  官  
中    華    民    國  九十八  年    十    月    二    日
                                                      Ｅ

司法院資訊處製作；財團法人民間司法改革基金會備份。
